【裁判字號】    99,附民上,10
【裁判日期】    990927
【裁判案由】    違反著作權法等
【裁判全文】
智慧財產法院刑事附帶民事訴訟判決
                                    99年度附民上字第10號
上  訴  人  甲○○
上  訴  人  乙○○
上  一  人
輔  佐  人  戊○○
被上訴人    丙○○
訴訟代理人  丁○○
上列上訴人因違反著作權法等案件，不服臺灣高雄地方法院98年
度附民字第153 號，中華民國99年4 月23日第一審判決，提起上
訴，本院判決如下：
    主  文
原判決除確定部分外，關於命上訴人甲○○、乙○○應連帶給付
被上訴人丙○○超過新台幣伍萬元部分，及該部分假執行之宣告
均撤銷。
上開撤銷部分，被上訴人丙○○在第一審之訴駁回。
其餘上訴駁回。
    事實及理由
一、被上訴人於原審起訴主張：
    被上訴人豪記影視唱片有限公司（下稱豪記公司）及丙○○
    享有「堅持」、「送行」、「思相枝」、「蝴蝶夢」、「我
    問天」、「錯愛」、「力量」、「迷魂香」等8 首歌曲（下
    稱系爭8 首歌曲）及其餘「小鳥」等121 首歌曲合計共129
    首歌曲（含被上訴人所提出起訴狀附表所示130 首歌曲，去
    除業經被上訴人之訴訟代理人丁○○當庭減縮之「心燈」、
    「望春天」2 首，及增加未列明於附表內之「力量」1 首）
    之著作財產權（其中豪記公司享有15首歌曲著作財產權、丙○○享有114 首歌曲著作財產權），上訴人2 人明知未取得
    被上訴人之授權或同意，不得擅自出租前開共129 首歌曲，
    竟共同基於以出租之方法侵害被上訴人就該129 首歌曲所享
    有著作財產權之意思，自民國97年2 月18日起，將灌錄有該
    129 首歌曲之電腦伴唱機4 台，出租予由訴外人王育慈在址
    設高雄市前鎮區○○○路35號3 樓之「紫薇卡拉OK」店內使
    用，供不特定客人消費點唱，而侵害被上訴人享有之著作財
    產權。嗣經警於97年4 月29日晚間6 時50分許，在「紫薇卡
    拉OK」查獲上情，並經臺灣高雄地方法院檢察署檢察官提起
    公訴在案，被上訴人因此受有著作財產權之損害，故以豪記
    公司與訴外人「摩那圓唱片有限公司」（下稱摩那圓公司）
    簽訂之「音樂著作授權契約書」（下稱授權契約）為計算賠
    償金之參考，將詞、曲合併計算，每首歌按新台幣（下同）
    5 萬元酌定賠償金，爰依民法第185 條、著作權法第88條第
    1 項規定，請求損害賠償。並聲明：
    (一)上訴人2 人應連帶給付丙○○23,000,000元，及自起訴狀
    繕本送達翌日即97年9 月27日起至清償日止，按年息百分之
    5 計算之利息。(二)上訴人2 人應連帶給付豪記公司3,000,
    000 元，及自起訴狀繕本送達翌日即97年9 月27日起至清償
    日止，按年息百分之5 計算之利息。(三)被上訴人均願供擔保
    ，請准宣告假執行。
二、上訴人甲○○則以：伊雖有於上開時、地，雖將伴唱機台4
    台出租與「紫薇卡拉OK」之事實，惟伊出租並不知該等機台
    內之歌曲有幾首；上開音樂著作無法一一核對是否經授權，
    其於伴唱機中15,000首歌曲中所佔比例，能被侵害之機會微
    乎其微；且上開音樂著作對上訴人之租金並無助益，告訴人
    若告知上訴人有侵害著作權之虞，上訴人必會將之移除等語
    置辯。並聲明：(1)原判決不利於上訴人的部分撤銷。(2)前開
    撤銷部分被上訴人在第一審之訴駁回。
三、上訴人乙○○則以：伊僅係將伴唱機台4 台無償借與上訴人
    甲○○，並無與之共同出租之行為，且證人王育慈亦供稱不
    認識乙○○，原審認定之事實不符合實際情形；又原審僅因
    上訴人曾被告訴人提告即認定上訴人有侵害音樂著作之明知
    故意，顯與罪疑為輕原則有違；上訴人未受有任何對價，亦
    無主觀及客觀犯罪事實，原審判處6 個月實屬過重等語置辯
    。並聲明：(1)原判決不利於上訴人的部分撤銷。(2)前開撤銷
    部分被上訴人在第一審之訴駁回。
四、原審判決上訴人甲○○、乙○○應連帶給付被上訴人丙○○
    6 萬元，及均自97年9 月27日起至清償日止，按年利率百分
    之5 計算之利息，並駁回被上訴人其餘之訴。上訴人甲○○
    、乙○○就其敗訴部分全部提起上訴，上訴人於本院上訴聲
    明為：(1)判決不利上訴人部分廢棄。(2)上開廢棄部分，被上
    訴人在第一審之訴及假執行之聲請均駁回。被上訴人丙○○
    就其敗訴部分，未據上訴，已告確定，對於上訴人之訴，則
    主張上訴無理由，並於本院答辯聲明為：上訴駁回。
五、得心證之理由：
  (一)按附帶民事訴訟之判決，應以刑事訴訟判決所認定之事實為
    據，刑事訴訟法第500 條前段定有明文。本件被上訴人主張
    上訴人甲○○及乙○○以出租方法侵害系爭歌曲之著作財產
    權之事實，業經原審以98年度易字第393 號刑事判決，認被
    告犯著作權法第92條之罪，而各判處有期徒刑6 月，及諭知
    易科罰金之折算標準，經上訴人上訴，本院以99年度刑智上
    易字第60號審理，認上訴人甲○○及乙○○均明知「堅持」
    、「送行」、「思相枝」、「蝴蝶夢」等4 首音樂著作之詞
    、曲，及「我問天」、「錯愛」、「力量」及「迷魂香」等
    4 首音樂著作之曲部分，均為丙○○享有重製、散布、出租
    之著作財產權，未經丙○○同意或授權，不得擅自出租。詎
    甲○○及乙○○明知渠等未經丙○○之同意，竟共同基於以
    出租之方式侵害上開音樂著作財產權之犯意聯絡，先由乙○○以不詳方式取得灌錄有上開歌曲之伴唱機及伴唱機遙控器
    、擴大機、電視螢幕各4 台、音響喇叭、麥克風各8 支（即
    卡拉OK設備共4 套）後，再交由甲○○於97年2 月18日起以
    每套每月新台幣（下同）5,000 元之代價出租予王育慈擺放
    於高雄市前鎮區○○○路35號3 樓王育慈經營之「紫薇卡拉
    OK 」 店內，以供不特定人消費點唱，甲○○與乙○○則約
    定以不詳成數朋分出租所得。嗣經警方於97年4 月29日晚間
    6 時50分許，持臺灣高雄地方法院核發之97年度聲搜字第
    753 號搜索票，在「紫薇卡拉OK」店內扣得前開伴唱機、伴
    唱機遙控器、擴大機、電視螢幕各4 台、音響喇叭、麥克風
    各8 支等物之事實，係犯著作權法第92條之侵害前開歌曲之
    著作財產權罪，並認上訴人丙○○就前開「我問天」、「錯
    愛」、「力量」及「迷魂香」等4 首音樂著作中詞部分之著
    作，丙○○既已於97年2 月至5 月間專屬授權他人，則丙○○在前開專屬授權他人期間自不得再就前開4 首音樂著作中
    詞部分之著作行使權利，是上訴人丙○○此部分之刑事告訴
    ，於法不合，而撤銷原審刑事判決，改各判處有期徒刑5 月
    及諭知易科罰金之折算標準，有本院99年度刑智上易字第60
    號刑事判決書在卷可稽，是被上訴人主張上訴人有以出租方
    法侵害其著作財產權之侵權事實，應堪信為真實。上訴人辯
    稱未侵害系爭著作財產權云云，即非可採。
  (二)次按數人共同不法侵害他人之權利者，連帶負損害賠償責任
    ，民法第185 條第1 項前段定有明文。又因故意或過失不法
    侵害他人之著作財產權或製版權者，負損害賠償責任；依前
    項規定，如被害人不易證明其實際損害額，得請求法院依侵
    害情節，在1 萬元以上100 萬元以下酌定賠償額，如損害行
    為屬故意且情節重大者，賠償額得增至500 萬元，著作權法
    第88條第1 項、第3 項分別規定甚詳。本件上訴人甲○○、
    乙○○共同出租之伴唱機內所灌錄之系爭「堅持」、「送行
    」、「思相枝」、「蝴蝶夢」等4 首音樂著作之詞、曲，及
    「我問天」、「錯愛」、「力量」及「迷魂香」等4 首音樂
    著作之曲部分，均係未經被上訴人丙○○之同意而擅自出租
    ，是依上開規定，上訴人甲○○、乙○○應就侵害前開系爭
    8 首歌曲之著作財產權部分對被上訴人丙○○連帶負損害賠
    償責任。至於賠償金額部分，本件被上訴人丙○○固以上訴
    人2 人之侵害行為屬故意，而以其與摩那圓公司簽訂授權契
    約約定授權之價值，為計算賠償金之參考，並合併計算詞、
    曲，按每首歌5 萬元請求賠償云云。然查，授權契約授權內
    容為音樂著作之「重製」乙節，有該契約書1 份在卷可稽（
    見原審卷第20至21頁），核與上訴人2 人係共同以「出租」
    方式侵害被上訴人丙○○之著作財產權不同，自難逕予援用
    。是被上訴人丙○○逕以授權契約所約定授權重製之權利金
    ，主張每首歌曲受損害金額為5 萬元一節，尚屬過鉅。又就
    前開系爭歌曲中之「我問天」、「錯愛」、「力量」及「迷
    魂香」等4 首歌曲之詞部分，上訴人丙○○已於97年2 月至
    5 月間，專屬授權予案外人瑞影公司等情，業經上訴人於刑
    事庭自承在卷，並有豪記影視唱片有限公司之函文在卷可憑
    （見原審刑事卷一第47頁、48頁），則上訴人丙○○就「我
    問天」、「錯愛」、「力量」及「迷魂香」等4 首歌曲之詞
    部分，即不得再依被害人身分行使權利，原審就此部分，予
    以准許，自有違誤。是以審酌被上訴人丙○○並未具體證明
    其實際所受之損害額，暨上訴人2 人出租之電腦伴唱機數量
    為4 台，出租期間將近3 個月，每月每台伴唱機含周邊設備
    之租金收入為5,000 元，又系爭8 首歌曲已發行相當期間，
    較熱門新歌之點唱率低等一切情形後，是認上訴人2 人應賠
    償被上訴人丙○○所受損害之金額應以5 萬元（按以上訴人
    侵害行為所得之全部收入計算，即上訴人因侵權行為所得之
    利益：每月5,000 元之租金利益×4 台×3 個月）方屬適當
    。是以本件被上訴人所得請求之損害賠償金額在5 萬元範圍
    內，為有理由，應予准許，逾此範圍之請求，則為無理由，
    應予駁回。
  (三)末按給付無確定期限者，債務人於債權人得請求給付時，經
    其催告而未為給付者，自受催告時起，負遲延責任。其經債
    權人起訴而送達訴狀，或依督促程序送達支付命令，或為其
    他相類之行為者，與催告有同一之效力；遲延之債務，以支
    付金錢為標的者，債權人得請求依法定利率計算之遲延利息
    ；應付利息之債務，其利率未經約定，亦無法律可據者，週
    年利率為百分之5 ，民法第229 條第2 項、第233 條第1 項
    前段、第203 條分別著有明文。本件上訴人2 人應連帶給付
    之損害賠償部分，被上訴人丙○○自得請求自起訴狀繕本分
    別送達上訴人2 人之翌日即97年9 月27日起，均按年息百分
    之5 計算之法定遲延利息，是被上訴人丙○○對上訴人2 人
    均請求97年9 月27日起至清償日止，按年利率百分之5 計算
    之利息部分，為有理由，應予准許，逾此部分之利息請求，
    於法即非有據。
六、綜上所述，被上訴人丙○○請求上訴人甲○○、乙○○給付
    損害賠償5 萬元及均自起訴狀繕本送達翌日即97年9 月27日
    起至清償日止，按年息百分之5 計算之利息，為有理由，應
    予准許。原審判准被上訴人之請求逾上開範圍之部分，自有
    未當，應予駁回，該部分依職權所為假執行之宣告失所附麗
    ，應併予駁回，上訴人此部分上訴為有理由，應由本院將原
    判決除確定部分外之該部分撤銷，改判如主文第2 項所示。
    就上開應准許部分，原審為被上訴人勝訴判決，並無不合，
    上訴人此部分上訴為無理由，應予駁回。
七、本件判決基礎已臻明確，兩造其餘攻擊防禦方法及訴訟資料
    ，核與本案之判斷不生影響，爰不予一一論駁，附此敘明。
據上論結，本件上訴人上訴為一部有理由、一部無理由，依刑事
訴訟法第490 條前段、第369 條第1 項前段，判決如主文。
中    華    民    國    99    年     9    月   27     日
                    智慧財產法院第一庭
                          審判長法  官  李得灶
                                法  官  汪漢卿
                                法  官  王俊雄
以上正本係照原本作成。
不得上訴。
中    華    民    國    99    年     9    月   27     日
                                書記官  王英傑


司法院資訊處製作；財團法人民間司法改革基金會備份。
